臺灣屏東地方法院刑事判決　　　　　　　　　　　　　九十一年度易緝字第四四號
　　公　訴　人　臺灣屏東地方法院檢察署檢察官
　　被　　　告　庚○○
　　　　　　　　甲○○
右列被告等因竊盜等案件，經檢察官提起公訴（八十九年度偵字第三九二七號）及移
送併辦（八十九年度偵字第三四二九號、九十年度偵字第五一七號），本院判決如左
：
     主  文
庚○○共同連續攜帶兇器竊盜，處有期徒刑壹年拾月。扣案之Ｔ字型扳手肆支均沒收
。
甲○○收受贓物，處拘役參拾日，如易科罰金，以參佰元折算壹日。
     事  實
一、庚○○基於意圖為自己不法之所有之概括犯意，自民國八十九年三月十三日起，
    至同年九月二十五日止，或單獨，或與丁○○共犯，攜帶客觀上具危險性，足供
    兇器使用之末端打磨成扁平狀之Ｔ字型扳手，以撬轉破壞機車電門鑰匙孔之手法
    ，連續竊取他人機車得手，其時間、地點、被害人、所竊財物、共犯與查獲經過
    ，均詳如附表所示，並先後扣得其所有作案用之上開Ｔ字型扳手四支。
二、甲○○知庚○○所相贈未附行車執照如附表編號(一)所示車號NLJ-097號機車來路
    不明，仍基於收受贓物之故意，於八十九年三月中旬至三月底間某日，在其屏東
    縣屏東市○○○路一○○號租居處前，收受庚○○所交付之上開車輛，嗣於同年
    七月四日下午一時三十分許，為警在同市廣興里七六號前查獲。
     理  由
一、被告庚○○竊盜部分：
    前揭事實業據被告庚○○自白不諱，核與各該被害人戊○○、乙○○、壬○○、
    丙○○、辛○○之指述，以及證人蔡誌明之證詞一致，復有各該車輛竊盜資料個
    別查詢報表、車輛協尋證明單、如附表所示起獲之贓物暨其認領保管單與Ｔ字型
    扳手四支扣案足憑，均堪認定。次按刑法第三百二十一條第一項第三款所謂之兇
    器，其種類並無限制，凡客觀上足對人之生命、身體、安全構成威脅，具危險性
    之物品均屬之，且祇須行竊時攜帶之為已足，不以初有行兇之意圖或經使用為必
    要。查本件扣案之Ｔ字型扳手，經被告庚○○打磨成扁平狀，據其供述在卷，核
    為質地堅硬且銳利之物，足對人之生命、身體、安全構成威脅，客觀上具危險性
    無疑。
二、被告甲○○收受贓物部分：
    訊據被告甲○○固供承收受被告庚○○所交付未附行車執照之車號NLJ-097號機
    車之事實，惟矢口否認知悉此為來路不明之贓車，辯稱：庚○○說該機車是其女
    友分手離開後留下來的，要給伊當代步工具，有連同鑰匙交給伊，因伊知庚○○
    有一女友叫「阿芬」，所以就收下云云。惟按車輛牌照包括號牌、行車執照等，
    為行車之許可憑證，由公路監理機關發給車輛所有人執有，以為證明車輛之具合
    法來源，道路交通安全規則第八條第一項定有明文，而車輛交接須查驗來源合法
    證件及資料，亦為收受車輛之常識，被告甲○○智慮無缺，要難諉為不知。其次
    ，該車號NLJ-097號機車為一九九六年出廠之重型機車，被告甲○○於八十九年
    三月間收受時，其車齡約僅三、四年，被告甲○○於無行車執照或其他來源證明
    可供查驗之情況下，就其何能憑白無故得此車況尚佳之機車一節，當無未啟疑竇
    之理，縱其前揭辯詞確為被告庚○○所告稱者，然亦不足據以為信賴之表徵，所
    辯不知來路不明云云，要無可採，其具贓物之認識，堪予認定。此外，該機車為
    被告庚○○竊盜而得戊○○所有之贓物，據被害人戊○○與同案被告庚○○供述
    無誤，且有車輛竊盜資料個別查詢報表及贓物認領保管單各一紙可佐，事證明確
    。
三、
（一）核被告庚○○所為，均係犯刑法第三百二十一條第一項第三款之攜帶兇器竊盜
      罪。公訴意旨關於被告庚○○如事實欄(一)之犯行，未及斟酌其兼有攜帶兇器之
      情形，並加以論列，容有未洽。其先後五次犯行，時間緊接，犯罪構成要件相
      同，顯係基於概括犯意反覆為之，為連續犯，應以一罪論，並加重其刑。其中
      如附表編號(二)至(五)之犯行，雖未據公訴人起訴，然檢察官就犯罪事實一部起訴
      者，其效力及於全部，此部分之犯行經檢察官移送併辦，與起訴之事實，有連
      續犯之裁判上一罪關係，為起訴效力所及，本院自得予以審理。被告與丁○○
      就附表編號(三)至(五)之犯行，有犯意聯絡及行為分擔，均曾據被告庚○○供明，
      雖其終係謂挾怨誣陷丁○○云云，惟參酌被告庚○○於本院曉諭丁○○另案所
      犯竊盜案件，業經判決確定後，一度坦言確曾與丁○○共同行竊無誤，顯見渠
      間並無嫌怨，被告庚○○曲意迴護丁○○，乃為其脫罪之詞，無足採信，渠二
      人就該等犯行，均為共同正犯。爰審酌被告庚○○之素行，犯罪動機、目的、
      手段、所得財物及犯後態度等一切情狀，量處如主文所示之刑。扣案之Ｔ字型
      扳手四支，為被告所有供犯罪所用之物，均應依刑法第三十八條第一項第二款
      規定沒收。
（二）核被告甲○○所為，則係犯刑法第三百四十九條第一項之收受贓物罪。爰審酌
      被告甲○○素行，犯罪之動機、手段、目的、所得利益及犯後態度等一切情狀
      ，量處如主文所示之刑，並諭知易科罰金之折算標準。
四、公訴意旨復以被告庚○○基於概括犯意，另於八十九年三月二十四日下午三時四
    十分許，在屏東縣屏東市○○街九十六號前，竊取許文中所有之PBN-186號車牌
    一面，並將之改懸掛在前述車號NLJ-097號機車上，認定此為被告庚○○連續竊
    盜犯行之一部。公訴人起訴被告庚○○涉嫌竊取PBN-186號車牌，無非以該車牌
    失竊之事實，經被害人許文中指訴及同案被告甲○○指車號NLJ-097號機車為被
    告庚○○所交付為論據。惟訊據被告庚○○堅決否認犯行，辯稱：伊以Ｔ字型扳
    手硬撬車鎖竊得該機車後，即先交給伊女友綽號「阿芬」者騎用，「阿芬」有更
    換過車鎖，所以會有鑰匙，伊未再竊取車牌，況且，伊已承認這麼多件竊案了，
    沒必要否認竊取這件車牌等語。查被告庚○○之交付本件車號NLJ-097號機車與
    被告甲○○，其係告以女友「阿芬」離去時所留下等語，經隔離被告庚○○、甲○○訊問結果，渠二人之供述一致，尚堪採信，則該機車尚有該「阿芬」者經手
    ，並非虛妄。被告庚○○於竊得該機車後並未留供己用，事後復將之轉交被告甲○○，諒無另行竊取車牌懸掛掩人耳目之必要。加以被告庚○○既供承前揭如附
    表所示之竊盜犯行與下述變造證件、偽造文書等諸多非法情事不諱，衡情，確應
    無否認本件車牌竊案之必要，所辯尚屬可採。公訴意旨前揭論據容嫌薄弱，而本
    院復查無其他證據證明被告庚○○確有此犯行，是不能證明其犯罪，因公訴意旨
    認此部分與前揭論罪科刑之部分，有連續犯之裁判上一罪關係，爰不另為無罪之
    諭知。
五、應退還檢察官另行處理之部分：
（一）臺灣屏東地方法院檢察署九十年度偵字第五一七、四九三二號案據檢察官移送
      併辦，其中被告庚○○所為如附表編號(三)至(五)所示竊取機車暨其內財物與身分
      證件部分，據本院審理判決，業如前述。惟下列事實因與本件判決所認定者，
      非屬同一案件，應退還檢察官另行處理：
    (1)該九十年度偵字第五一七號案中關於：
      被告庚○○於竊得辛○○所有車號OWH-231號機車暨其內身分證件後，涉嫌
      先偽將該機車過戶至張朝龍名下，復以張朝龍名義典當與陳振忠所營之「世華
      當舖」；於竊得丙○○XTW-410號機車暨其內身分證件後，涉嫌偽以丙○○
      名義向臺灣大哥大股份有限公司申辦行動電話通訊服務；涉嫌竊取楊秀娟所
      有之國民身分證。
    (2)該九十年度偵字第四九三二號案中關於：
      被告庚○○涉嫌於八十九年六、七月間，在屏東縣新園鄉某田園，持不明器
      物撬開陳麗美之機車置物箱，竊取其內陳麗美所有之國民身分證一張，並將之
      換貼己○○相片加以變造，再由己○○持以偽向中華電信股份有限公司申辦行
      動電話通訊服務；涉嫌於八十九年間，在屏東縣屏東市○○路「經緯大廈」
      樓下，持不明器物竊取簡玉雲所有車號PJW-639號機車一部暨其內簡玉雲國民
      身分證一張，嗣該身分證件遭己○○用以偽向中華電信股份有限公司申辦行動
      電話通訊服務；涉嫌與己○○謀議，於八十九年八月間，由己○○在其屏東
      縣長治鄉○○村○○路三五四號住處，下手竊取其嫂弟張朝龍國民身分證後交
      ，並換貼自身相片加以變造，並由己○○持以偽向中華電信股份有限公司申辦
      行動電話通訊服務。
（二）按連續犯之所謂出於概括犯意，必須其多次犯罪行為自始均在一個預定犯罪計
      劃以內，出於主觀上始終同一犯意之進行，若中途另有新犯意發生，縱所犯為
      同一罪名，究非連續其初發的意思，即不能成立連續犯；又刑法上之牽連犯，
      係指行為者意念中祇欲犯某罪，而其實施犯罪之方法，或其實施犯罪之結果，
      觸犯行為人目的行為以外之其他罪名而言，牽連犯的數行為間，有無方法或結
      果行為與目的行為之牽連關係存在，並應參酌行為時客觀的事實以為決定，亦
      即在客觀上認其方法或結果行為，與犯罪之目的行為，有不可分離之直接密切
      關係，始克成立，倘僅有偶然之方法或結果之機會關係者，尚不得謂為牽連犯
      。（最高法院七十年台上字第六二九六號、七十九年度台上字第五四七號等判
      例參照）
（三）就被告庚○○所為本件論罪科刑之竊盜犯行，與上述各該不法行為間究何關聯
      ，(1)訊據被告庚○○供稱：「（偷車何用？）就是要把那些車子上我所需要的
      零件取下來，換到我的機車上，然後我就將該機車丟棄。」、「（有無要竊取
      機車裡面的財物？）我只是單純竊取機車，如果我想要偷機車裡面的財物，我
      只要撬開置物箱就可以了，不必整部機車都偷。」、「（你後來所偷的機車，
      裡面有相關的身分證件，為何會拿去變造？）我是偷車之後，才發現置物箱裡
      面有證件，所以才想到要拿來換貼照片。」、「（偷車的時候，是否知道裡面
      有證件？）不知道。」、「（目的你是在偷車？或是偷證件？或是兩者都有？
      ）我的目的是在偷車，如果正好裡面有證件，才會想說拿來使用。」、「（變
      造張朝龍的身分證之後，為何又會想到要將贓車過戶到他的名下？）我是後來
      才想到，本來只是想要逃避警方查緝而已，後來想碰碰運氣看看，看所偷的機
      車是否還沒有報遺失，所以我才將該機車過戶到張朝龍的名下，然後拿去典當
      ，因為那部機車還蠻新的。」、「當時我已經在通緝中，我就問己○○說有沒
      有朋友在偽造身分證，她說簡單，只要把身分證上的相片，換成我的相片就可
      以了，我就要她去找適合我年齡的身分證，然後她就拿來張朝龍的身分證來給
      我，然後我自行換貼上去。」、「（你叫己○○去弄張朝龍的身分證來，與你
      事後的變造身分證，以及你過戶機車及典當機車之間有何關係？）我一開始拿
      到身分證，純粹是想要變造後逃避警方的查緝，至於後來去過戶及典當都是臨
      時起意的。」等語綦詳（俱見本院九十一年五月二十三日訊問筆錄）。(2)被告
      庚○○謂其竊車主要係為拆解其零件一節，核與其初於偵訊時就附表編號(四)機
      車竊案部分，即供稱：「因丁○○想找一部機車拼裝其機車，見該車很新，便
      想拆其零件至其機車上」等情相符，並就其不法利用該機車內相關證件之緣由
      ，供稱：「是丁○○騎走機車以後，打電話告訴我的，丁○○問我要不要那些
      證件，我說好」等語；就附表編號(三)機車竊案部分，供稱：「與丁○○共同竊
      取機車得手後，打開機車座椅，壬○○的身分證放在那裡，我就拿起來」等語
      （俱見臺灣屏東地方法院檢察署九十年度偵字第五一七號卷第十一頁背面，屏
      東縣警察局屏警刑肅字第一○三九七號卷第三頁背面）。細繹上開供詞，可見
      被告庚○○之竊取機車，目的在於拆解其零件，並非為獲取置放車內之身分證
      件以為不法之用途，其之變造各該身分證件、或過戶暨典當贓車、或偽向電信
      公司申辦行動電話通訊服務等不法行為，均乃竊取各該機車後，適得有附隨置
      於其內之身分證件，始有再加不法利用之想。換言之，被告庚○○之不法得取
      各該身分證件，並非在其初發竊盜犯意之內，且其之得有各該身分證件與加以
      不法利用間，客觀上並無不可分離之直接密切關係，僅為偶然之機會關係而已
      殆無疑義。
（四）就被害人楊秀娟身分證失竊部分，被告庚○○固供承係與丁○○共同於八十九
      年七月間，在屏東縣屏東市○○路電信局對面騎樓下，竊得不詳車籍之整部機
      車附隨而得。惟查，訊據被害人楊秀娟乃供稱：其國民身分證乃係置放在機車
      置物箱內，於八十八年四月底左右，在雲林縣虎尾鎮圓環附近，因機車置物箱
      被撬開遭竊，機車本身並未失竊等情。被告庚○○供認之犯行，其時間、地點
      、竊盜情節等，俱與被害人楊秀娟所指訴者歧異，而其所指行竊之機車為何，
      復無實物或相關車籍資料可考，訊據丁○○亦否認與被告庚○○共犯該項竊案
      ，是被告庚○○之自白，顯無其他證據可予補強，尚難據為認定犯行之唯一證
      據。
（五）就被害人陳麗美、簡玉雲國民身分證失竊部分，查持有該失竊之陳麗美、簡玉
      雲國民身分證並用以假冒申辦行動電話通訊服務遭查獲者係己○○，訊據己○○併其所持有被查獲之陳家瑜、董明益等被害人之國民身分證，悉稱分由丁○○及被告庚○○所交付，惟己○○本身從事冒名申辦行動電話即俗稱「王八機
      」之不法勾當，據丁○○與被告庚○○一致指證在卷，與己○○遭查獲上開情
      事並無齟齬，足見丁○○與被告庚○○所為不利己○○之指述，並非無稽。又
      被告庚○○所不諱言其變造相關身分證件所用之護貝機，係向己○○所借得，
      此復為己○○所是認，故尚難徒憑具利害關係之己○○之片面指述，遽行認定
      陳麗美、簡玉雲之國民身分證為被告庚○○所竊取。
（六）關於被告庚○○涉嫌與己○○（業據本院九十年度訴字第七七六號判處罪刑在
      案）共同竊取張朝龍國民身分證部分，核其初衷僅為「只是想要逃避警方查緝
      而已」、「當時我已經在通緝中，我就問己○○說有沒有朋友在偽造身分證，
      她說簡單，只要把身分證上的相片，換成我的相片就可以了，我就要她去找適
      合我年齡的身分證，然後她就拿來張朝龍的身分證來給我」、「我一開始拿到
      身分證，純粹是想要變造後逃避警方的查緝」，均如前述，考其動機與主觀意
      思，顯與本件論罪科刑之機車竊案無涉，應為犯意各別，行為情節殊異之獨立
      事實。
（七）綜據上開論述，被告庚○○前揭所涉各該犯嫌，與本件論罪科刑部分，或非連
      犯或牽連犯，或無以遽認其犯行，均非同一案件，雖經檢察官函請併辦，惟此
      項公函非訴訟上之請求，非本院可予審判，應退還檢察官另行處理。
據上論斷，應依刑事訴訟法第二百九十九條第一項前段，刑法第二十八條、第五十六
條、第三百二十一條第一項第三款、第三百四十九條第一項、第四十一條第一項、第
三十八條第一項第二款，罰金罰鍰提高標準條例第一條前段、第二條，判決如主文。
中      華      民      國      九十一      年    六    月    二十七    日
                                      臺灣屏東地方法院刑事第三庭
                                          法  官  蔡憲德
右正本證明與原本無異。
如不服本判決應於收受本判決後送達後十日內向本院提出上訴書狀，其未敘述上訴理
由者，並得於提起上訴後十日內向本院補提理由書狀（均須按他造當事人之人數附繕
本 ）「切勿逕送上級法院」
                                          書記官 林鴻仁
中      華      民      國      九十一      年    六    月    二十七    日
附錄本案論罪科刑法條
刑法第三百二十一條：
犯竊盜罪而有左列情形之一者，處六月以上、五年以下有期徒刑：
一  於夜間侵入住宅或有人居住之建築物、船艦或隱匿其內而犯之者。
二  毀越門扇、牆垣或其他安全設備而犯之者。
三  攜帶兇器而犯之者。
四  結夥三人以上而犯之者。
五  乘火災、水災或其他災害之際而犯之者。
六  在車站或埠頭而犯之者。
前項之未遂犯罰之。
刑法第三百四十九條：
收受贓物者，處三年以下有期徒刑、拘役或五百元以下罰金。
搬運、寄藏、故買贓物或為牙保者，處五年以下有期徒刑、拘役或科或併科一千元以
下罰金。
因贓物變得之財物，以贓物論。
